臺灣高雄地方法院刑事判決　　　　　　 95年度勞安訴字第8號
公　訴　人　臺灣高雄地方法院檢察署檢察官
被　　　告　乙○○
上列被告因業務過失致死等案件，經檢察官提起公訴（95年度調
偵字第117 號），嗣因被告就被訴事實為有罪之陳述，經本院告
知簡式審判程序意旨，並聽取公訴人及被告之意見後，本院合議
庭裁定由受命法官獨任依簡式審判程序審理，判決如下：
    主  文
乙○○從事業務之人，因業務上之過失致人於死，處有期徒刑壹
拾月。緩刑參年。
    事  實
一、乙○○以包攬工程為業，負責工程規劃與施工管理，為從事
    業務之人。乙○○於民國94年7 、8 月間向李文宗承包李文
    宗位於高雄縣林園鄉○○路85巷18之15號石斑魚苗8 座養殖
    池屋頂木桁、浪板拆除及改搭建鋼桁覆蓋隔熱板工程，並經
    由葉寶筑（另由檢察官為不起訴處分）之介紹，以每日新臺
    幣1,400 元之工資，僱用許茂仁於94年8 月1 日至上處從事
    協助搭建上開工程。乙○○身為雇主，僱用勞工許茂仁從事
    拆除浪板工作時，本應依勞工安全衛生法第5 條第5 款之規
    定，「雇主對防止有墜落、崩塌等之虞之作業場所引起之危
    害，應有符合標準之必要安全衛生設備」，並應遵守勞工安
    全衛生設施規則第227 條規定「雇主對勞工於石綿板、鐵皮
    板、瓦、木板、茅草、塑膠等材料構築之屋頂從事作業時，
    應於屋架上設置適當強度，且寬度在30公分以上之踏板或裝
    設上之踏板或裝設安全防護網」，又依同法第281 條規定，
    「雇主對於在高度2 公尺以上之高處作業，勞工有墜落之虞
    者，應使勞工確實使用安全帶、安全帽及其他必要之防護具
    ，防止有墜落之虞之作業場所引起之危害」等相關規定，注
    意設置相當之安全防護設施，以防止墜落所引起危害，而依
    當時情況並無不能注意之情事，竟疏未注意設置前開安全設
    備，亦未使許茂仁確實佩戴安全帶、安全帽及其他必要防護
    具，嗣於同日上午8 時50分許，許茂仁在上開魚苗養殖場屋
    頂從事塑膠浪板更換作業之螺栓鬆除工作時，踏穿塑膠浪板
    墜落地面，因而造成頭部外傷併顱內出血及頸椎骨折等傷害
    ，經送醫急救仍不治死亡。
二、案經許茂仁之母丙○○訴請臺灣高雄地方法院檢察署檢察官
    偵查起訴。
    理  由
一、按本件被告乙○○所犯係死刑、無期徒刑、最輕本刑為3 年
    以上有期徒刑以外之罪，其於準備程序就前揭被訴事實為有
    罪之陳述，經受命法官告知簡式審判程序之旨，並聽取其與
    公訴人之意見後，本院認無不得或不宜改依簡式審判程序進
    行之處，爰依刑事訴訟法第273 條之1 第1 項、第284 條之
    1 ，裁定本件由受命法官獨任進行簡式審判程序，合先敘明
    。
二、訊據被告乙○○坦承其承攬李文宗上開養殖池屋頂木桁、浪
    板拆除及改搭建鋼桁覆蓋隔熱板工程施工期間，未在屋頂設
    置踏板、安全網或可供安全帶繫掛之設備，亦未使其工人繫
    掛安全帶及配戴安全帽，致其僱用之勞工許茂仁於上揭時、
    地施工時，因穿踏屋頂而墜落地面，送醫後仍傷重不治死亡
    等情不諱。至前開施工場所並未設有踏板、裝設安全網或可
    供安全帶繫掛之設備，屋頂係舖設浪板且被踏穿一處，屋頂
    距地面高度約3.85公尺等各情，復有行政院勞工委員會南區
    勞動檢查所94年10月14日勞南檢綜字第0941013638號函附從
    事屋頂浪板更換作業因墜落發生勞工許茂仁致死遭害檢查初
    步報告書及現場照片4 幀在卷可稽。另被害人許茂仁係因在
    上址工地工作時自屋頂墜落地面，造成頭部外傷併顱內出血
    ，嚴重腦水腫、氣腦症、頸椎骨折及脫位，傷重不治死亡之
    事實，亦經台灣高雄地方法院檢察署檢察官督同法醫相驗明
    確，製有相驗屍體證明書、驗斷書、高雄醫學院附設中和紀
    念醫院疑非病死病例摘要報告表各1 份及相驗照片15幀附卷
    足憑。
三、按雇主對於防止有墜落之虞之工作場所引起之危害，應有符
    合標準之必要安全設備，又按僱主對於勞工在塑膠材料構築
    之屋頂從事作業時，為防止勞工穿踏墜落，應於屋架上設置
    適當強度且寬度30公分以上之踏板或裝設安全網，勞工在高
    度2 公尺以上之高處作業，勞工有墜落之虞者，應使勞工確
    實使用安全帶、安全帽及其他必要之防護具，勞工安全衛生
    法第5 條第1 項第5 款、勞工安全衛生設施規則第227 條、
    第281 條第1 項分別定有明文。被告使其僱用之勞工至前開
    其所承攬，為塑膠浪板材質且距地高3.85公尺之屋頂工地從
    事拆除改建作業時，依法即負有上項注意義務，須在屋架上
    設置踏板或裝設安全網，抑且，不僅須備妥安全帶及安全帽
    ，更應設有繫掛安全帶之設施，俾使勞工可確實使用安全帶
    保障作業安全，以防止穿踏屋頂及墜落所引起之危害，且又
    查無不能注意之情事，詎其竟疏未注意及此，未設置相關安
    全設施，致生本件被害人許茂仁工作中穿踏屋頂並墜落地面
    而死亡之職業災害，其有過失甚明。至被害人許茂仁係因被
    告未提供備置相關安全設施始未能週全維護己身工作安全，
    且稽之常情，此時實亦無從期待被害人可拒絕僱主此項在高
    處場所工作之分派，是以其為遵照僱主之指示完成工作進度
    ，不得以涉險在高處作業，難謂有何過失。被害人又係因被
    告未設置必要之安全設備致因穿踏屋頂墜落地面死亡，被害
    人之死亡與被告疏未注意應設置必要設備以避免危害發生之
    過失行為間，顯有相當因果關係，被告自應負過失致死之責
    。本件事證已明，被告犯行堪以認定，應依法論科。
四、被告乙○○係雇主，負有保護、照顧其所僱用勞工工作安全
    之職責，亦為從事於業務之人。其因執行雇主保護、照顧勞
    工工作安全業務之疏失致被害人於工作中死亡，核其所為，
    係犯刑法第276 條第2 項業務過失致死罪及勞工安全衛生法
    第31條第1 項所示違反同法第5 條第1 項之規定，致發生同
    法第28條第2 項第1 款之職業災害罪（被告行為後，刑法於
    94年2 月2 日經總統令修正公布，於95年7 月1 日施行，勞
    工安全衛生法第31條第1 項及刑法第276 條第2 項雖未修正
    ，惟被告行為後，刑法第33條第5 款有關罰金刑部分已有修
    正，依修正前之規定：「罰金：（銀元）1 元以上」，並應
    依罰金罰鍰提高標準條例第1 條規定，就其原定數額得提高
    為2 倍至10倍，但法律已依一定比率規定罰金或罰鍰之數額
    或倍數者，依其規定。然修正後之刑法第33條第5 款則規定
    ：「罰金：新臺幣1,000 元以上，以百元計算之」，而95
    年6 月14日修正公佈之刑法施行法第1-1 條第2 項規定：「
    94年1 月7 日刑法修正時，刑法分則編未修正之條文定有罰
    金者，自94年1 月7 日刑法修正施行後，就其所定數額提高
    為30倍，但72年6 月26日至94年1 月7 日新增或修正之條文
    ，就其所定數額提高為3 倍」，比較修正前後之罰金刑輕重
    ，該罰金刑之最低刑度於修法後已有加重，故以行為時之規
    定有利於被告，依刑法第2 條第1 項前段規定，應適用修正
    前之刑法規定論處）。被告一過失行為，致使被害人許茂仁
    死亡，且違背勞工安全法規，係一行為觸犯數罪之想像競合
    犯，應依刑法第55條前段之規定，從一重之業務過失致人於
    死罪處斷。爰審酌被告身為雇主，未盡設置安全衛生防護設
    備，以保護勞工之責，其對勞工安全衛生輕忽之態度，使勞
    工於危險之勞動環境工作時，無法獲得生命、身體之適度保
    障，更造成被害人死亡結果之發生，使被害人家庭痛失至親
    之無法彌補之損失，實有不該；惟考量其犯後坦承犯行，並
    與被害人家屬調解成立，被害人家屬亦於本院審理時當庭表
    明不願追究，願意原諒被告等語，並有調解筆錄1 份附卷可
    憑等一切情狀，酌情量處如主文所示之刑，以資懲儆。末查
    被告前未曾受有期徒刑以上刑之宣告，有臺灣高等法院被告
    前案紀錄表1 份在卷可按，信經此偵、審程序之教訓後，當
    知所警惕，信無再犯之虞，且復與被害人家屬達成和解，被
    害人家屬亦不再追究，當無須遽予執行刑罰，本院認上開對
    被告宣告之刑，以暫不執行為適當，並諭知緩刑3 年，以啟
    自新。
據上論結，應依刑事訴訟法第273 條之1 第1 項、第284 條之1
、第299 條第1 項前段，勞工安全衛生法第31條第1 項，刑法第
11條前段、第2 條第1 項前段、第276 條第2 項、第55條、第74
條第1 項第1 款，罰金罰鍰提高標準條例第1 條前段，判決如主
文。
本案經檢察官甲○○到庭執行職務。
中　　華　　民　　國　　96　　年　　2 　　月　　5 　　日
                  鳳山刑事第一庭      法　官  林芳華
以上正本證明與原本無異。
如不服本判決，應於判決送達後10日內，向本院提出上訴狀。
中　　華　　民　　國　　96　　年　　2 　　月　　5 　　日
                                      書記官  黃靖媛
附錄本案論罪科刑法條
刑法第276條第2項
從事業務之人，因業務上之過失犯前項之罪者，處 5 年以下有期
徒刑或拘役，得併科3 千元以下罰金。
勞工安全衛生法第31條第1項
違反第5 條第1 項或第8 條第1 項之規定，致發生第28條第2 項
第1 款之職業災害者，處3 年以下有期徒刑、拘役或科或併科新
台幣150,000元以下罰金。
